【裁判字號】    98,簡上,93
【裁判日期】    980429
【裁判案由】    詐欺
【裁判全文】
臺灣板橋地方法院刑事判決              98年度簡上字第93號
上  訴  人  乙○○
即  被  告
上列上訴人因詐欺案件，不服本院刑事庭中華民國九十七年十二
月二日九十七年度簡字第九八五一號第一審刑事簡易判決（聲請
簡易判決處刑案號：九十七年度偵字第二七九三七號），提起上
訴，本院管轄之第二審合議庭判決如下：
    主  文
上訴駁回。
乙○○緩刑貳年。
    事  實
一、乙○○雖預見提供帳戶予他人使用，將可能幫助他人詐欺，
    仍基於幫助詐欺之間接故意犯意，於民國97年9 月1 日晚上
    7 時13分許前之某時，在臺北市○○○路「京星港式飲茶」
    餐廳內，將其申辦之臺北縣中和地區農會「000-0000000000
    0000」號帳戶之存摺、金融卡及密碼，交付予不詳真實姓名
    年籍、自稱「江彥杰」之成年男子，而以此方式，幫助詐欺
    集團詐欺財物。嗣某詐欺集團成員於97年9 月1 日下午6 時
    許，致電甲○○，佯稱係「華文網& 新絲路網路書店」員工
    及銀行人員，向甲○○誆稱其網路購物帳款誤設為分期付款
    ，要求甲○○至自動櫃員機操作提款卡取消分期付款，致甲
    ○○陷於錯誤，依其指示，於同日晚間至某自動櫃員機操作
    金融卡，致其存款新臺幣5 萬9 千9 百98元遭轉帳至乙○○
    上開帳戶。嗣甲○○發現受騙，報警處理，始查知上情。
二、案經甲○○訴由臺北縣政府警察局中和分局報請台灣板橋地
    方法院檢察署檢察官偵查後聲請簡易判刑。
    理  由
一、證據能力部分：按刑事訴訟法第159 條第1 項雖規定，被告
    以外之人於審判外之言詞或書面陳述，除法律有規定外，不
    得作為證據。惟依同法第159 條之5 第1 項、第2 項規定，
    經當事人於審判程序同意作為證據，法院審酌該言詞陳述或
    書面陳述作成時之情況，認為適當者，亦得為證據。當事人
    或辯護人於法院調查證據時，知有第159 條第1 項不得為證
    據之情形，而未於言詞辯論終結前聲明異議者，視為有前項
    之同意（指同條第1 項之同意作為證據），此乃第159 條第
    1 項所容許，得作為證據之例外規定之一。經查，檢察官、
    被告乙○○於本案言詞辯論終結前，均未就本院所採為證據
    之以下各項供述證據主張有刑事訴訟法第159 條第1 項不得
    為證據之情形，本院復審酌各該證據作成時之情況，認為均
    屬適當，是本案經調查之前述證據均有證據能力，又其餘所
    用非屬供述證據部分，既未有傳聞法則之適用，復查無違法
    取證之情事存在，自亦得作為證據，合先敘明。
二、訊據被告乙○○固坦承於台北縣中和地區農會設立上開帳戶
    ，並交付該帳戶之存摺、提款卡予網路上所認識自稱「江彥
    杰」之成年男子使用，惟矢口否認有何幫助詐欺犯行，辯稱
    ：伊是遭「江彥杰」誆以介紹工作需確認身分，及要有二個
    領薪的戶頭，因而將本人的帳戶存簿、金融卡暨身份證影本
    均交予「江彥杰」，但對於「江彥杰」該人根本毫無所悉，
    對於「江彥杰」將該帳戶做何用途使用，根本毫無認識，亦
    不知情；他（江彥杰）說要辦節稅用，伊才會將東西給他云
    云。惟查：一般於金融機構開設存款帳戶暨請領存摺及提款
    卡，係針對個人身分之社會信用而予以資金流通之經濟活動
    ，具有強烈之屬人性格，而金融帳戶為個人理財之工具，申
    請開設並無任何特殊之限制，一般民眾皆得以存入最低開戶
    金額之方式在不同金融機構申請數個存款帳戶使用，乃眾所
    週知之事實，亦為被告所應知，是依一般人之社會經驗，若
    遇他人不自行向金融機構申請存款帳戶，反向他人蒐集金融
    帳戶使用，乃甚為怪異之事，衡情，提供帳戶者對於該等帳
    戶是否係供合法使用，絕無不起疑心之理。又以今日社會，
    利用人頭帳戶供作詐欺取財犯罪工具，迭有所聞，亦經傳播
    媒體廣為報導，被告對此應無不知之理，自可預見收受其金
    融機構帳戶存摺及提款卡者可能利用其所提供之金融機構帳
    戶供作詐騙他人匯入款項之用，藉由將所得資金存入後再行
    領出之過程，以達到隱瞞資金流向及避免提款行為人身分曝
    光之目的。而被告未詳究「江彥杰」收受其金融機構帳戶存
    摺及提款卡者取得金融機構帳戶存摺及提款卡之實際用途為
    何，縱使欲節稅、找工作、匯薪資，亦無交付提款卡及密碼
    之必要。且對於網路上認識之「江彥杰」其人毫無所悉，即
    貿然將重要且專屬個人之金融機構存摺及提款卡交予他人使
    用，顯有容認他人利用其開設之金融機構存款帳戶作為詐欺
    取財犯罪工具發生之本意。是其確有幫助他人詐欺取財之不
    確定故意，至為灼然。足見被告上開所辯顯係卸責之詞，不
    足採信。且證人即被害人甲○○如何遭詐騙匯款等情，業據
    其於警詢證述明確，並有臺北縣中和地區農會存摺交易明細
    查詢資料1 份在卷足參，被告犯行洵堪認定。
三、按刑法上之幫助犯，係對於犯罪與正犯有共同之認識，而以
    幫助之意思，對於正犯資以助力，而未參與實施犯罪之行為
    者而言（最高法院88年度臺上字第1270號判決意旨參照）。
    本件被告將其申請開立金融帳戶之存摺、提款卡及密碼交付
    予真實姓名不詳之詐欺集團成員使用，使該詐欺集團作為對
    被害人實行詐欺取財犯罪之取款工具，被告雖非基於直接故
    意而為本件幫助詐欺之犯行，但仍有間接故意幫助他人實行
    詐欺取財犯罪之犯意，且所為提供金融帳戶之行為，亦屬刑
    法詐欺罪構成要件以外之行為。原審以被告即上訴人乙○○
    犯刑法第30條第1 項前段、第339 條第1 項之幫助詐欺取財
    既遂罪，判處有期徒刑三月，如易科罰金，以新臺幣（下同
    ）一千元折算一日。經核其認事用法及量刑均無不當，應予
    維持。上訴人提起本件上訴，自無理由，應予駁回。末查，
    上訴人前未曾因故意犯罪受有期徒刑以上刑之宣告，此有臺
    灣高等法院被告前案紀錄表一份在卷可參，於本件中因一時
    失慮，致罹刑典，惟犯後終能坦承犯行，且已與被害人甲○
    ○達成和解，賠償被害人甲○○新台幣3 萬元，此有本院98
    年3 月19日準備程序筆錄一份及郵政匯票、收據影本各1 紙
    在卷可參，足認上訴人犯後深具悔意，經此次科刑教訓後，
    應知警惕而無再犯之虞，本院認為前開對其宣告之刑，以暫
    不執行為適當，爰依刑法第74條第1 項第1 款之規定，併予
    宣告緩刑2年，以啟自新。
據上論斷，應依刑事訴訟法第455 條之1 第1 項、第3 項、第36
8 條，刑法第74條第1 項第1 款，判決如主文。
本案經檢察官藍海凝到庭執行職務。
中    華    民    國    98    年    4     月    29    日
                  刑事第五庭    審判長法  官   胡堅勤
                                      法  官   林家賢
                                      法  官   盧軍傑
以上正本證明與原本無異
本件不得上訴
                                      書記官  梁宜庭
中    華    民    國    98    年    4     月    29    日
附錄本案論罪科刑法條全文：
 中華民國刑法第30條
 （幫助犯及其處罰）
 幫助他人實行犯罪行為者，為幫助犯。雖他人不知幫助之情者，
 亦同。
 幫助犯之處罰，得按正犯之刑減輕之。
 中華民國刑法第339條
 （普通詐欺罪）
 意圖為自己或第三人不法之所有，以詐術使人將本人或第三人之
 物交付者，處5年以下有期徒刑、拘役或科或併科1千元以下罰金
 。
 以前項方法得財產上不法之利益或使第三人得之者，亦同。
 前二項之未遂犯罰之。


司法院資訊處製作；財團法人民間司法改革基金會備份。
